臺灣彰化地方法院刑事判決
110年度交訴字第17號
公  訴  人  臺灣彰化地方檢察署檢察官
被      告  楊秉達


選任辯護人  周瑞鎧律師
上列被告因公共危險等案件，經檢察官提起公訴（109年度偵字
第9344號），本院改依簡式審判程序審理，判決如下：
    主    文
楊秉達犯過失致重傷害罪，處有期徒刑陸月，如易科罰金，以新
臺幣壹仟元折算壹日。又駕駛動力交通工具發生交通事故，致人
傷害而逃逸，處有期徒刑伍月，如易科罰金，以新臺幣壹仟元折
算壹日。應執行有期徒刑玖月，如易科罰金，以新臺幣壹仟元折
算壹日。緩刑伍年，並應本院111年度彰司交附民移調字第12號
調解程序筆錄所示內容履行支付損害賠償。
    犯罪事實
一、楊秉達於民國109年4月30日晚間8時15分許，騎乘車牌號碼0
    00-000號普通重型機車，沿彰化縣線西鄉慶安路由南往北方
    向行駛，行經該路段與彰濱東三路口附近之編號W07路燈相
    對位置之車道，適有印尼籍移工IMAM SAFII（中文姓名：沙
    飛，以下均使用中文姓名）騎乘電動自行車在同向前方。楊
    秉達本應注意行車速度，依速限標誌或標線之規定，無速限
    標誌或標線者，行車時速不得超過50公里，且應注意車前狀
    況，隨時採取必要之安全措施。而依當時天候晴、夜間有照
    明、柏油路面乾燥無缺陷、無障礙物、視距良好，並無不能
    注意之情事，竟疏未注意及此，貿然以時速50至70公里超速
    前行，且未充分注意車前狀況，因而往前撞擊沙飛及所騎乘
    之電動自行車，致楊秉達、沙飛均人車倒地，沙飛並受有嚴
    重頭部外傷合併右側顱內出血及硬腦膜下出血合併顱底骨折
    、遲發性左側硬腦膜上血腫等傷害。詎楊秉達已見到沙飛人
    車倒地，主觀上可認知沙飛極有可能因此受傷，且駕駛人駕
    駛動力交通工具肇事致人受傷，應即採取救護或其他必要措
    施，猶基於肇事逃逸之故意，於肇事後，未停留現場為必要
    之救護及報警處理，旋即駕車逃離現場。嗣沙飛經送醫急救
    後，仍受有行動不良需輪椅輔助，無法自理生活，需由他人
    照顧日常之重傷害。
二、案經代行告訴人蘇博文告訴及彰化縣警察局和美分局報告臺
    灣彰化地方檢察署檢察官偵查起訴。
    理    由
一、被告楊秉達所犯之本案犯罪，係死刑、無期徒刑、最輕本刑
    為3年以上有期徒刑以外之罪。其於準備程序就上開被訴事
    實為有罪之陳述，經本院告知簡式審判程序之旨，並聽取其
    與辯護人、公訴人之意見後，認無不得或不宜改依簡式審判
    程序進行之情事。爰依刑事訴訟法第273條之1第1項、第284
    條之1規定，進行簡式審判程序，先予敘明。
二、得心證之理由：
　㈠上揭犯罪事實，訊據被告坦白不諱（見偵卷第19至24、122至
    123頁、本院卷第273至274、284至285頁），核與證人陳譽
    升（即本案車禍發生被告逃離現場後，騎車行經車禍地點之
    人）於警詢及偵查中之證述相符（見偵卷第25至30、122至1
    23頁），並有道路交通事故現場圖、調查報告表㈠、㈡-1各1
    件、現場照片27張、彰濱秀傳紀念醫院診斷證明書共4件、
    同醫院109年10月16日濱秀（醫）字第1090145號函、濱秀（
    醫）字第1090146號函、110年3月18日濱秀（醫）字第11000
    25號函及附件各1份在卷可稽（見偵卷第31至63、83至85、1
    37至139、153頁、本院卷第69至73、149頁），足認被告自
    白應與事實相符。
　㈡按行車速度，依速限標誌或標線之規定，無速限標誌或標線
    者，行車時速不得超過50公里，但未劃設車道線、行車分向
    線或分向限制線之道路，時速不得超過30公里。汽車行駛時
    ，駕駛人應注意車前狀況及兩車並行之間隔，並隨時採取必
    要之安全措施，不得在道路上蛇行，或以其他危險方式駕車
    。汽車行駛至交叉路口，轉彎車應讓直行車先行，道路交通
    安全規則第93條第1項第1款、第94條第3項、第102條第1項
    第7款分別訂有明文。經查：
　⒈本案車禍地點之行車速限為時速40公里一節，有上開道路交
    通事故調查報告表㈠存卷可參（見偵卷第33頁）。又被告於
    警詢時自承當時時速約60至70公里等語（見偵卷第21頁），
    於本院審理中則改稱為50至60公里等語（見本院卷第273頁
    ），但無論其時速為60至70公里，或50至60公里，均是超過
    當地限速40公里甚明。
　⒉依本案車禍發生當時天候晴、夜間有照明、柏油路面乾燥無
    缺陷、無障礙物、視距良好，被告並無不能注意之情事，卻
    自後撞擊行駛於前方之被害人沙飛，則被告顯然未能充分注
    意車前狀況。
　⒊本案車禍肇事原因，經送請交通部公路總局臺中區監理所彰
    化縣區車輛行車事故鑑定委員會鑑定結果認為：依據當事人
    陳述内容、現場圖繪示及現場照片顯示血跡位置及車損情形
    等事據跡證，鑑定委員研議應係被告車沿慶安路由南往北方
    向行駛時，撞及其前方同向同車道行駛中之被害人沙飛車後
    車尾，致生後續事故之可能性較高。則被告駕駛普通重型機
    車，夜晚超速行駛且未注意車前狀況，撞及同向前行電動自
    行車，為肇事原因；被害人沙飛駕駛電動自行車，無肇事因
    素等情，有交通部公路總局臺中區監理所109年10月20日彰
    鑑字第1090267932號函暨所附鑑定意見書1份附卷可憑（見
    偵卷第141至145頁），亦同此認定。
　⒋從而，被告有違反行車速限及注意車前狀況之注意義務甚明
    。
　㈢被害人沙飛因車禍受有嚴重頭部外傷合併右側顱內出血及硬
    腦膜下出血合併顱底骨折、遲發性左側硬腦膜上血腫等傷害
    ；嗣經送醫急救後，迄今仍行動不良需輪椅輔助，無法自理
    生活，需由他人照顧日常等情，有前揭醫院診斷證明書及回
    函附卷足憑（見偵卷第85頁、本院卷第69、149頁），足認
    被害人沙飛受有重大不治或難治之傷害，符合刑法第10條第
    4項「重傷害」之定義。
　㈣被告超速行駛又未注意車前狀況，導致本案車禍發生，被害
    人沙飛因此受有前揭重傷害結果，則被告之過失行為與被害
    人沙飛重傷害結果間，具有相當因果關係甚明。
　㈤又衡諸常情，機車騎士於行進中因撞擊而人車倒地，騎士極
    有可能會因此受傷。而被告正值青壯，自述學歷為高職畢業
    ，從事機械維修及自動化控制設計（見本院卷第286頁），
    是被告顯然有相當之智識及生活經驗，在本案車禍發生後，
    對於被害人沙飛於騎乘機車行進間因碰撞而人車倒地，極有
    可以會因此受傷一事，應有認識（實際上，被害人因此受有
    前揭重傷害），被告卻仍置之不理，逕自逃離現場，是被告
    主觀上有肇事逃逸之故意甚明。
　㈥綜上所述，本案事證明確，被告犯行可以認定，應予論罪科
    刑。
三、論罪科刑：
　㈠按行為後法律有變更者，適用行為時之法律。但行為後之法
    律有利於行為人者，適用最有利於行為人之法律，刑法第2
    條第1項定有明文。查被告行為後，刑法第185條之4業於110
    年5月28日修正公布施行，並自同年5月30日生效，修正前刑
    法第185條之4規定：「駕駛動力交通工具肇事，致人死傷而
    逃逸者，處1年以上7年以下有期徒刑。」修正後則規定：「
    駕駛動力交通工具發生交通事故，致人傷害而逃逸者，處6
    月以上5年以下有期徒刑；致人於死或重傷而逃逸者，處1年
    以上7年以下有期徒刑。犯前項之罪，駕駛人於發生交通事
    故致人死傷係無過失者，減輕或免除其刑。」可知新法將原
    條文之「肇事」規定修正為「發生交通事故」。另依修正前
    規定，不分行為人（駕駛人）之犯罪情節輕重，其法定刑一
    律為「1年以上7年以下有期徒刑」；修正後則按犯罪情節輕
    重，如行為人致人受普通傷害而逃逸者「處6月以上5年以下
    有期徒刑」，若致人於死或重傷而逃逸者「處1年以上7年以
    下有期徒刑」；且行為人於發生交通事故致人死傷係無過失
    者，則可減輕或免除其刑。經比較後，以修正後之規定較有
    利於被告，依刑法第2條第1項但書規定，應適用修正後之刑
    法第185條之4規定論處。
　㈡核被告所為，係犯刑法第284後段之過失重傷害罪，及同法（
    修正後）第185條之4第1項前段之駕駛動力交通工具發生交
    通事故，致人傷害而逃逸罪。又被告所犯上開2罪間，犯意
    各別，行為互殊，應予分論併罰。
　㈢本案車禍發生後，員警到場處理，在尚未發現被告為肇事人
    時，被告於車禍發生之翌日即109年5月1日，即自行到和美
    分局交通分隊表示有於前揭時地發生交通事故等情，有員警
    職務報告、自首情形紀錄表各1件存卷可查（見偵卷第17、6
    9頁）。足認被告對於未發覺之過失重傷害及肇事逃逸犯行
    自首而接受裁判，爰依刑法第62條前段規定，均減輕其刑。
　㈣爰以行為人之責任為基礎，審酌被告有超速行駛及未注意車
    前狀況之過失，並因此發生車禍，卻於車禍後未停留現場為
    必要之救護及報警處理，即駕車逃離現場，且之後證人陳譽
    升騎車行經車禍地點，與被害人沙飛原騎乘之電動自行車發
    生碰撞，則證人陳譽升固然未撞擊被害人沙飛，但仍足以彰
    顯因被告未停留現場為必要之救護，導致昏迷於車禍現場之
    被害人沙飛蒙受極大人身安全隱憂，是被告所為實屬不該。
    兼衡被害人沙飛因此受有行動不良需輪椅輔助，無法自理生
    活，需由他人照顧日常之重傷害結果，是以被告犯行所生損
    害重大且無法回復。並審酌被告前於89年間曾犯非駕駛業務
    過失致死案件一節，有臺灣高等法院被告前案紀錄表1份在
    卷可憑（見本院卷第13頁），惟念及本案距離前案已逾20年
    。另考量被告坦承犯行，並與被害人沙飛（由法律扶助律師
    代理）成立調解（即本院111年度彰司交附民移調字第12號
    調解程序筆錄），約定分期履行賠償，是被告犯後態度尚可
    。暨被告自述學歷為高職畢業之智識程度，從事機械維修及
    自動化控制設計、已婚、須扶養配偶及子女之生活狀況（見
    本院卷第286頁）。以及上開調解條件顯示，被害人同意原
    諒被告之意見等一切情狀，乃分別量處如主文所示之刑，並
    各諭知易科罰金之折算標準。另考量以上各罪所生損害、被
    告犯後態度等總體情狀綜合判斷，乃定其應執行之刑，及諭
    知易科罰金之折算標準。
　㈤被告未曾因故意犯罪受有期徒刑以上刑之宣告，犯後復與上
    述被害人成立調解，是被告犯後態度尚稱良好，其經此偵審
    程序及刑之宣告後，應知所警惕而無再犯之虞。並審酌被害
    人同意給予緩刑機會，並請求將調解內容作為緩刑參考之意
    見。本院綜合上情後，認為前開對被告所宣告之刑以暫不執
    行為適當，爰併予宣告緩刑，以勵自新。又為督促被告依約
    履行調解條件，本院認除前開緩刑宣告外，另有課予被告一
    定負擔之必要，爰依刑法第74條第2項第3款規定，諭知被告
    應依本院111年度彰司交附民移調字第12號調解程序筆錄所
    示之調解條件支付損害賠償【依刑法第75條之1規定，受緩
    刑之宣告而違反上開本院所定負擔情節重大，足認原宣告之
    緩刑難收其預期效果，而有執行刑罰之必要者，得撤銷其緩
    刑之宣告，附此敘明】。
據上論斷，應依刑事訴訟法第273條之1第1項、第284條之1、第2
99條第1項前段，判決如主文。
本案經檢察官劉彥君提起公訴，檢察官陳靚蓉到庭執行職務。
中　　華　　民　　國　　111 　年　　6 　　月　　10　　日
                  刑事第六庭    法      官  張琇涵
以上正本證明與原本無異。
如不服本判決應於收受判決後20日內向本院提出上訴書狀，並應
敘述具體理由。其未敘述上訴理由者，應於上訴期間屆滿後20日
內向本院補提理由書( 均須按他造當事人之人數附繕本) 「切勿
逕送上級法院」。
告訴人或被害人對於判決如有不服具備理由請求檢察官上訴者，
其上訴期間之計算係以檢察官收受判決正本之日期為準。
中　　華　　民　　國　　111 　年　　6 　　月　　10　　日
                                書  記  官  潘佳欣
附錄論罪科刑法條全文：
中華民國刑法第185條之4
駕駛動力交通工具發生交通事故，致人傷害而逃逸者，處6月以
上5年以下有期徒刑；致人於死或重傷而逃逸者，處1年以上7年
以下有期徒刑。
犯前項之罪，駕駛人於發生交通事故致人死傷係無過失者，減輕
或免除其刑。

中華民國刑法第284條
因過失傷害人者，處1年以下有期徒刑、拘役或10萬元以下罰金
；致重傷者，處3年以下有期徒刑、拘役或30萬元以下罰金。